【裁判字號】    97,交聲,20
【裁判日期】    970403
【裁判案由】    違反道路交通管理處罰條例聲明異議
【裁判全文】
臺灣士林地方法院交通事件裁定          97年度交聲字第20號
原處分機關  交通部公路總局屏東監理站
異  議  人
即受處分人  乙○○
上列受處分人因違反道路交通管理處罰條例案件，對於中華民國
96年11月20日所為之處分（原處分案號：屏監違字第裁82-Z0000
0000號），聲明異議，本院裁定如下：
    主  文
異議駁回。
    理  由
一、按汽車行駛於高速公路、快速公路或設站管制之道路，不遵
    使用限制、禁止、行車管制及管理事項之管制規則，而未依
    標誌、標線、號誌指示行車者，處汽車駕駛人新臺幣（下同
    ）3,000 元以上6,000 元以下罰鍰。又汽車駕駛人有第33條
    第1 項情形之一者，除依原條款處罰鍰外，並記違規點數1
    點，道路交通管理處罰條例第33條第1 項第4 款及第63條第
    1 項第1 款分別定有明文。
二、原處分意旨略以：異議人即受處分人乙○○駕駛車牌號碼
    3E-1879 號自用小客車，於民國96年4 月18日20時25分許，
    在國道1 號高速公路南向35.4公里泰山收費站處，經警舉發
    「行駛高速公路未依標線指示行車」之違規，爰依道路交通
    管理處罰條例第33條第1 項第13款規定，處罰鍰6,000 元，
    並依同條例第63條第1 項第1 款（原處分書漏載第1 款）記
    違規點數1 點。
三、本件異議意旨略以：伊係在雙白實線之前即已變換車道完成
    ，並未跨越雙白實線，況執勤員警不能提供錄影帶確認其有
    違規之事實，僅憑其目測所見及個人心證而開立罰單，係違
    規取締云云。
四、本院查：
(一)異議人乙○○駕駛上開車輛，於前揭時、地，因行駛於高速
    公路未依規定標線指示行車，為警攔停舉發等情，業據證人
    即本件舉發之警員甲○○於本院調查時到庭證稱：「（請陳
    述舉發經過？）96年4 月18日當時我在國一隊泰山分隊任職
    ，當時我在南下收費亭旁邊執勤，發現3E-1879 自用小客車
    走在回數票車道，變換到找零車道，但那裡是收費站前雙白
    實線，禁止變換車道。」、「（你站立車道位置在找零車道
    或是回數票車道？）我站立在找零車道與回數票車道中間，
    因為站在那邊看可以看得很清楚。」、「（是否確定異議人
    變換車道的時候是在雙白實線變換的嗎？）沒有錯。因為有
    駕駛人反應說有人不當變換車道為什麼都沒有取締。」「（
    有無可能誤判？）不可能」等情詳盡（參本院97年3 月14日
    訊問筆錄），並有內政部警政署國道公路警察局舉發違反道
    路交通管理事件通知單1 紙在卷可稽，再則參以證人甲○○
    僅係適巧於該處執行公務之員警，與受處分人互不相識，並
    無怨隙，衡情應無冒犯偽證罪，而誣指受處分人違規之虞，
    且其所證之基本事實，亦即受處分人確實有變換車道乙節亦
    為受處分人所自承，可見其舉發事實並無顯然錯誤。
(二)至於異議人辯稱本件並無員警執勤全程錄影帶以供佐證云云
    ，查道路交通管理處罰條例第7 條之2 等規定既容許員警得
    以當場所見事實攔停舉發或逕行舉發，即係立法者考量交通
    違規事件發生往往係在瞬間或係由交通勤務警察執行勤務時
    ，恰巧目睹之違規情事，事實上不便立刻以攝影、錄影器材
    取證之情形所在多有，且該等違規事實由人之感官即可充分
    判定，非必以科學儀器始能偵測得知（相對於此，超速、或
    酒醉駕車等人之感官不當然即可判定之違規行為，則規定於
    同條第1 項第6 款需科學儀器採證始能逕行舉發），為達其
    維護交通秩序、安全之行政目的，故特別立法賦予勤務警察
    得當機處分之權限。是員警之舉發事實於訴訟上，倘經審查
    其舉發基礎事實本身，並無明顯之錯誤，或毫無事實根據，
    自應賦予相當之公信力，而應予以推定真正，故本於此等法
    理，本件自應認員警之現場目擊舉發，應有公信力，而可採
    信。
(三)綜上所述，本件舉發事實，應明確可認，從而原處分機關依
    道路交通管理處罰條例第33條第1 項第4 款、第63條第1 項
    第1 款規定，裁處異議人罰鍰6,000 元，並記違規點數1 點
    ，核無違誤。本件受處分人之異議為無理由，自應裁定將其
    異議駁回。
據上論斷，應依道路交通案件處理辦法第19條，裁定如主文。
中    華    民    國    97    年    4     月    3     日
                    交通法庭法  官  許永煌
以上正本證明與原本無異。
如不服本裁定應於送達後5日內向本院提出抗告狀。
                            書記官  陳淑琪
中    華    民    國    97    年    4     月    3     日


司法院資訊處製作；財團法人民間司法改革基金會備份。
